臺灣彰化地方法院交通事件裁定　　　　 96年度交聲字第814號
原處分機關　交通部公路總局臺中區監理所彰化監理站
異　議　人
即受處分人　甲○○
上列受處分人因違反道路交通管理處罰條例案件，對於交通部公
路總局臺中區監理所彰化監理站民國96年8月24日所為之處分（
彰監四字第裁64-I00000000、64-I00000000號裁決書），聲明異
議，本院裁定如下：
    主      文
原處分關於甲○○汽車駕駛人，駕駛執照業經註銷仍駕駛小型車
，處新臺幣玖仟元並扣繳駕駛執照之部分撤銷，不罰。
其餘異議駁回。
    理      由
一、原處分意旨略以：受處分人甲○○駕駛M4-2669 號自用小客
    車，於96年4 月30日10時41分，在彰化縣員林鎮○○路與靜
    修路口，因「行駛汽車未繫安全帶」而違規，為警當場掣單
    舉發。另查受處分人有「駕照註銷仍行駛道」之違規情節，
    乃掣單逕行舉發。嗣原處分機關依道路交通管理處罰條例第
    31條第1 項及第21條第1 項第4 款、第4 項規定，各裁處受
    處分人罰鍰新臺幣1,500 元、9000元並扣繳駕駛執照，於法
    應無不合等語。
二、聲明異議意旨略以：(1)本件所舉發之行駛未繫安全帶之異議
    理由：在收受通知聯者簽章欄內，並未有伊本人之簽名，且
    通知單上之簽署者根本不清楚，無法認證。(2)舉發之駕駛執
    照業經註銷仍駕駛小型車違規之異議理由：該罰單並未寄予
    本人，且根本無任何人簽認，而違規通知單所列日期、地點
    、時間皆同上開違規單所載，但兩張序號卻相差20,850序號
    ，假設本人確有違規，理應兩罪會列同一單據或開單序號相
    近才對，本張罰單令人深感不服。為此，請求註銷兩案裁決
    等語。
三、按行車時汽車駕駛人及前座乘客均應繫妥安全帶。又汽車行
    駛於道路上，其汽車駕駛人或前座乘客未繫安全帶者，處駕
    駛人新臺幣1,500元罰鍰，道路交通安全規則第89條第1項第
    5款、道路交通管理處罰條例第31條第1項有明文規定。次按
    汽車駕駛人，駕駛執照業經註銷仍駕駛小型車者，處新臺幣
    6,000元以上12,000以下罰鍰，並當場禁止其駕駛及扣繳其
    駕駛執照，道路交通管理處罰條例第21條第1項第4款、第4
    項亦定有明文。
四、經查：
(一)舉發受處分人「行駛汽車未繫安全帶」部分（本院96年度交
    聲字第826 號）：
  1.本件受處分人即異議人甲○○（下稱受處分人）駕駛車牌號
    碼M4-2669 號自用小客車，行經彰化縣員林鎮○○街、靜修
    路口時，因「行駛汽車未繫安全帶」而違規，為執勤員警攔
    查並掣單舉發等情，有彰化縣警察局員林分局莒光派出所員
    警所掣開之彰警交字第I00000000 號舉發違反道路交通管理
    事件通知單、彰化縣警察局田中分局96年6 月8 日田警分五
    字第0960007901號函影本、案由欄所載之彰監四字第裁64-I
    00000000裁決書各1 紙在卷可稽。而受處分人對於駕駛車輛
    於上開違規時間、地點，為警攔查並當場舉發乙節，並不爭
    執。惟受處分人辯稱其未在本件違規通知單上簽名及無照片
    舉證云云。然經本院調查時，證人即舉發員警曹永大到庭具
    結證稱：「（問：可否就舉發行駛汽車未繫安全帶部分經過
    說明一下？）當時巡邏經過南平靜修路口，那時綠燈，就看
    到受處分人所駕駛的M4-2669 的小客車，駕駛沒有繫安全帶
    ，然後我就依交通法規攔停路旁。」、「（問：當時這台車
    是在車道還是停靠在路邊？）還在車道上，有點超越停止線
    。」、「（問：你看到車子的時候，車子在哪裡？）已經算
    是停下來，因為當時受處分人的行車方向是紅燈。」、「（
    問：你看到受處分人沒有繫安全帶，人仍然在車上駕駛座的
    時間大約有多久？）大約10秒鐘，因為我還有注意確認一下
    有無繫安全帶。」、「（問：當時受處分人在車上做什麼？
    ）坐在車上等綠燈。」、「（問：你們攔停舉發，受處分人
    有無意見？）他當時沒有意見，只請求我們不要開單。」等
    語綦詳（見本院96年9 月17日訊問筆錄第2 至4 頁），是依
    證人上開證述，顯見證人對當時舉發之情況記憶清晰明確，
    且依當時為日間天色明亮、視線良好及員警舉發之情形，員
    警應可明確判斷車內人員是否有繫安全帶，本件舉發員警係
    親見受處分人確有未繫安全帶行駛之違規行為，乃依法攔停
    予以舉發，應無違誤。又參以本件舉發警員於執行舉發違規
    之交通勤務時，係於白日在人車來往之路邊，其係本於發現
    受處分人有駕車未繫安全帶違規行為之認知，始將受處分人
    攔停，並要求受處分人出示證件，確定違規人之身分而進行
    舉發，此乃執勤警員依法執行其公務，受處分人若非確有違
    規情事，衡情執勤警員與本件受處分人素不相識，亦無任何
    嫌隙恩怨可言，當無故意設詞誣攀之理，亦無捏造事實構陷
    受處分人之必要。況員警執行公務本身受行政懲處責任之監
    督，到庭具結作證更以刑罰擔保其真實性，殊無甘冒行政懲
    處及刑法偽證罪責任，而刻意誣陷受處分人之必要。是本件
    舉發員警所舉發上開受處分人之違規行為，應堪認定，受處
    分人雖執前詞為辯，不足為採。
　2.至受處分人另以舉發員警未拍照舉證云云為辯。惟查，本件
  　舉發員警確有發現受處分人未繫安全帶之行為，已如前述，
    而警察舉發交通違規行為，並不以照片為必要之證明方法，
    若強求各種交通違規行為均需以照片為其裁罰依據，事實上
    殆不可行，蓋諸多違規行為之發生難以預期，違規狀態稍縱
    即逝，如闖紅燈（在未設置闖紅燈自動照相儀器之處所）；
    未戴安全帽之騎士見警攔查，隨即戴上安全帽；未繫安全帶
    之汽車駕駛見警攔查，隨即繫上安全帶等情形，根本無法期
    待此類違規行為均須照相為證，是本件縱然未能照相存證，
    並不影響本件違規行之認定。
　3.綜上所述，本件受處分人確有於前揭時、地，駕駛車牌號碼
    M4-2669 號自用小客車行駛於道路而未繫安全帶之違規行為
    。從而，原處分機關依道路交通管理處罰條例第31條第1 項
    及違反道路交通管理事件統一裁罰基準表之規定，裁處受處
    分人罰鍰新臺幣1,500 元，核無違誤，受處分人就此部分之
    聲明異議為無理由，應予駁回。
(二)舉發受處分人「駕駛執照經註銷仍駕駛小型車」部分（本院
    96年度交聲字第814 號）：
    經查：本件受處分人雖於96年4 月30日10時41分，行經彰化
    縣員林鎮○○街、靜修路口時，有「行駛汽車未繫安全帶」
    之違規事實，惟原舉發單位前開違規事件後，再以受處分人
    有「駕駛執照經註銷仍駕駛小型車」之違規情事，另行掣單
    予以逕行舉發，亦有彰化縣警察局員林分局莒光派出所員警
    掣開彰警交字第I00000000 號舉發違反道路交通管理事件通
    知單、案由欄所載之彰監四字第裁64-I00000000號裁決書各
    1 紙在卷為憑。惟就形式上而言，本件原舉發單位舉發受處
    分人「駕駛執照經註銷仍駕駛小型車」之違規，其舉發通知
    單上填載掣單之日期為96年7 月25日，與前揭「行駛汽車未
    繫安全帶」填載掣單之日期為96年4 月30日，係屬不同時間
    所掣開，二案間似無牽連，則原舉發單位以舉發受處分人「
    行駛汽車未繫安全帶」違規時，事後再併案逕行舉發本件「
    駕駛執照經註銷仍駕駛小型車」之違規，顯不合常理；就實
    質上而言，本件受處分人是否有於96年4 月30日10時41分持
    已註銷之駕駛執照從事駕駛行為，除受處分人對舉發通知單
    之正確性有所爭執外，證人即舉發員警曹永大到庭證稱：「
    （問：當天現場有無查受處分人有無駕照？）因為他說常常
    在大陸，證件沒帶在身上，就寫資料給我，然後我就向值班
    同仁查，確定是受處分人的身分，但是因為當初我查詢時，
    我同事沒有告訴我受處分人無照，所以現場就沒有舉發，後
    來是因為監理站那邊寄公文到警察局表示受處分人是無照駕
    駛，要求我們在3 個月內要舉發，我們才會再開單補單給監
    理站，我們他有讓分局郵寄這張補開的舉發單，聽分局那邊
    是說有寄但是沒有收。」、「（受處分人問：當初是否確實
    已經依照我的身分查詢我有無駕照？）你只有報身分證字號
    給我，當初我只有確認身分而已，只要身分無誤我們就可以
    告發，至於駕照問題，是因為有時候我們同事沒有注意看電
    腦所以沒有在第一時間告訴我無照。」等語（見本院96年9
    月17日訊問筆錄第4 至5 頁)， 亦證實舉發單位確有舉發上
    之作業疏失。再加以本件是否有當場不能或不宜攔停掣單舉
    發之情狀，實有可疑，其舉發程序顯亦不符道路交通管理處
    罰條例第7 之2 條得逕行舉發之規定，足見本件舉發尚有明
    顯重大瑕疵，本院自難徒憑舉發機關之舉發通知單及裁決書
    ，遽認受處分人即有上開違規行為。此外，復無其他積極證
    據得以證明受處分人於前揭裁決書上所載之時、地具有前述
    「使用註銷駕駛執照駕車」之違規，依據首揭說明，自應為
    有利於受處分人之認定，而不得遽予處罰。
  3.綜上所述，原處分機關之上開舉發既有瑕疵，原處分機關未
    加詳查，遽引道路交通管理處罰條例第21條第1 項第4 款規
    定，裁處受處分人罰鍰新臺幣9,000 元並扣繳駕駛執照，即
    難認為允當，受處分人就此部分之異議為有理由，自應由本
    院將原處分撤銷，改諭知受處分人此部分不罰，以資適法。
五、據上論斷，應依道路交通管理處罰條例第87條第2項，道路
    交通案件處理辦法第19條、第20條，裁定如主文。
中　　華　　民　　國　　96　　年　　10　　月　　31　　日
                  交通法庭　　　法　官  簡婉倫
以上正本證明與原本無異。
如不服本裁定，應於裁定送達後5日內向本院提出抗告狀 (須附
抗告狀繕本)。
中　　華　　民　　國　　96　　年　　10　　月　　31　　日
                         　　　 書記官
